臺灣臺北地方法院民事判決　　　　　　　　　　　　　九十一年度家訴字第五三號
　　原　　　告　乙○○
　　被　　　告　甲○○
右當事人間請求給付扶養費用事件，本院判決如左：
    主      文
原告之訴駁回。
訴訟費用由原告負擔。
    事      實
甲、原告方面：
  一、聲明：
　　　被告應給付原告新台幣（下同）二百萬元，及自支付命令送達之翌日（即民國
　　　九十一年二月二十二日）起至清償日止按年息百分之五計算之利息。
  二、陳述：
      緣被告為原告之女，依民法第一千一百四十條之規定，被告負有扶養原告之義
      務，茲因原告已無謀生能力，生活陷入困境，爰依前揭規定，請求被告給付扶
      養費用。
  三、證據：提出台北市大安區調解委員會調解事件卷宗、原告與被告之父之離婚協
      議書、兩造戶籍謄本、原告與被告之父所生之子李耀東之死亡證明書為證。
乙、被告方面：
  一、聲明：駁回原告之訴。
  二、陳述
      被告之生父雖確為李進發，然生母則為李林月，並非係原告，且自出生後，即
  　　由生父及生母撫育長大，就記憶所及，被告從未與原告見過面，被告既與原告
　　  無任何親屬關係，自無須負扶養義務。
  三、證據：提出生父、生母李進發、李林月所簽立之證明書、被告出生登記申請書
      、出生證明書、國立台灣大學醫學院附設醫院九十一年五月二十二日診斷書、
      血緣鑑定報告書為證。
    理      由
一、原告起訴主張被告為原告之女，茲因原告已無謀生能力，且生活陷入困境，依民
    法第一千一百四十條之規定，被告負有扶養原告之義務，爰依該規定，請求被告
    給付扶養費。被告則以被告之生父雖確為李進發，然生母則為李林月，並非係原
    告，且自出生後，即由生父及生母撫育長大，就記憶所及，被告從未與原告見過
    面，被告既與原告無任何親屬關係，自無須負扶養義務等語置辯。
二、按扶養義務者，謂特定人對不能依自己之資產或勞力謀生之特定人，為必要之經
    濟的供給之親屬法上義務，而扶養義務人之範圍，除夫妻另有規定在民法第一千
    一百十六條之一外，依同法第一千一百十四條之規定，僅有次述範圍內之親屬有
    扶養義務，包括直系血親、夫妻之一方，與他方之父母同居者、兄弟姐妹、家長
    與家屬相互間；而所謂直系血親者，則包括自然血親（指出自同一祖先，其血統
    有連繫之血親）、法定血親（即本無自然的血親關係，而法律乃認其有血統關係
    之血親）；所謂家長與家屬相互間，則必須係以永久共同生活為目的而同居之親
    屬團體；查原告雖主張被告係其女兒，應對其負起扶養義務，然被告並非原告所
    生之事實，除據證人即被告之生父、生母李林月、李進發於本件言詞辯論時證稱
    甚詳（見本院九十一年四月二十九日言詞辯論筆錄）外，並有被告所提出之被告
    出生證明書、國立台灣大學醫學院附設醫院九十一年五月二十二日診斷書、血緣
    鑑定報告書在卷可稽，復為原告所自認，堪信為真實，參以原告供稱：被告小時
    其有抱過，但其於被告一歲時，即與被告之父親離婚，並搬離等語（同前筆錄）
    ，顯見原告並非係被告之生母，被告亦非係由原告自幼撫養，自非原告之養女（
    修正前民法第一千零七十九條參照），是兩造間並非係直系血親關係；次查，被
    告抗辯稱：其從未與原告見面之情，亦為原告自認：其於被告一歲時，即與被告
    之父親離婚，並搬離等語（已如前述），應認為實在，是兩造間經核亦非係家長
    、家屬關係，基上，兩造並無親屬法上所規定之親屬關係，揆諸前揭所述，被告
    自無須負扶養原告之義務，原告前揭主張，顯屬無據。
三、從而，原告依民法第一千一百十四條之規定，請求被告應給付原告二百萬元，及
    自九十一年二月二十二日起至清償日止按年息百分之五計算之利息，為無理由，
    應予駁回。
四、結論：本件原告之訴為無理由，依民事訴訟法第七十八條，判決如主文。
中　　　華　　　民　　　國　　九十一　　年　　　六　　　月　　 十七 　　日
                                        臺灣臺北地方法院家事法庭
　　　　　　　　　　　　　　　　　　　　　　法　官　蔡守訓
右正本係照原本作成。
如對本判決上訴，須於判決送達後廿日內向本院提出上訴狀。
中　　　華　　　民　　　國　　九十一　　年　　　六　　　月　　 十八 　　日
　　　　　　　　　　　　　　　　　　　　　　書記官　王俊琇
